臺灣臺北地方法院民事判決　　　　　　　　　　　　九十二年度訴字第六一０七號
　　原　　　告　台北銀行股份有限公司
　　法定代理人　乙○○
　　訴訟代理人　丙○○
　　　　　　　　己○○
　　被　　　告　庚○○
　　　　　　　　丁○○
　　　　　　　　戊○○
右當事人間請求侵權行為損害賠償事件，本院於民國九十三年九月二十二日言詞辯論
終結，判決如左：
    主    文
被告庚○○、丁○○、戊○○應連帶給付原告新台幣貳佰陸拾萬參仟零伍拾貳元及自
民國九十三年一月二十日起至清償日止按年息百分之五計算之利息。
被告庚○○、丁○○應連帶給付原告玖拾參萬參仟肆佰參拾參元及自民國九十三年一
月九日起至清償日止按年息百分之五計算之利息。
訴訟費用由被告庚○○、丁○○連帶負擔，被告戊○○應就其中四分之三與被告庚○○、丁○○連帶負擔。
本判決第一項於原告以新台幣捌拾陸萬捌仟元或同面額之台北市政府建設公債九十年
度第一期債票為被告供擔保後，得假執行。
本判決第二項於原告以新台幣拾壹萬貳仟元或同面額之台北市政府建設公債九十年
度第一期債票為被告庚○○、丁○○供擔保後，得假執行。
    事    實
一、原告起訴原請求被告應連帶給付原告新台幣（下同）三百五十三萬六千四百八十
    五元及自起訴狀繕本送達被告之翌日起至清償日止，按年息百分之五計算之利息
    。嗣於本院審理時變更為：（一）被告應連帶給付原告二百六十萬三千零五十二
    元及自起訴狀送達之翌日起至清償日止按年息百分之五計算之利息。（二）被告
    庚○○、丁○○應連帶給付原告九十三萬三千四百三十三元及自起訴狀送達之翌
    日起至清償日止按年息百分之五計算之利息，核屬減縮應受判決事項之聲明，依
    民事訴訟法第二百五十五條第一項第三款，應予准許，合先敘明。
二、被告庚○○經合法通知未於言詞辯論期日到場，核無民事訴訟法第三百八十六條
    所列各款情形，應依原告之聲請，由其一造辯論而為判決。
三、原告起訴主張：被告庚○○於民國（下同）八十九年至九十年間竊取訴外人梁玉
    娟、梁立之印章、
    被告共同基於意圖為自己或他人所有，先後於八十九年三月二十一日、八十九年
    六月二十八日偕同被告丁○○及戊○○向原告辦理貸款，由被告丁○○、戊○○
    分別冒充訴外人梁玉娟及梁立，擔任借款人及連帶保證人，並於借據等文件上偽
    造梁玉娟、梁立簽名，使原告陷於錯誤，核撥一百五十萬元及二百五十萬元予被
    告。被告庚○○另於九十年四月二日夥同被告丁○○及訴外人綽號「阿東」之男
    子，基於同上不法之意圖，由被告丁○○及「阿東」冒充第三人梁玉娟及梁立，
    偽造第三人梁玉娟、梁立簽名，以同一方式向原告貸款，使原告陷於錯誤而撥款
    一百萬元。被告庚○○取得前開三筆貸款後，僅支付本息至九十一年二月二十七
    日止，尚餘本金共三百五十三萬六千四百八十五元（分別為一百二十八萬七千一
    百八十七元、一百三十一萬五千八百六十五元及九十三萬三千四百三十三元）未
    清償。被告上開共同偽造文書及詐欺之行為，已侵害原告之權利，致原告受有三
    百五十三萬六千四百八十五元之損害等情，爰依民法第一百八十四條侵權行為之
    規定，求為命（一）被告應連帶給付原告二百六十萬三千零五十二元及自起訴狀
    慧應連帶給付原告九十三萬三千四百三十三元及自起訴狀送達之次日起至清償日
    止按年息百分之五計付利息之判決，並聲明願供現金或同面額之台北市政府建設
    公債九十年度第一期債票為擔保，請准宣告假執行。
二、被告庚○○則陳述：伊確有找其餘被告冒充訴外人梁玉娟及梁立，向原告貸款。
    被告丁○○、戊○○則以：伊有受庚○○之委託冒充梁玉娟及梁立去辦貸款，但
    原告未做好對保之工作，與有過失云云，資為抗辯
三、原告主張被告庚○○於八十九年至九十年間竊取訴外人梁玉娟、梁立之印章、身
    分證、戶口名簿及土地建物所有權狀等相關文件後，與其餘被告共同基於意圖為
    自己或他人所有，先後於八十九年三月二十一日、八十九年六月二十八日偕同被
    告丁○○及戊○○向原告辦理貸款，由被告丁○○、戊○○分別冒充訴外人梁玉
    娟及梁立，擔任借款人及連帶保證人，並於借據及保證書等文件上偽造梁玉娟、
    梁立簽名，使原告陷於錯誤，核撥一百五十萬元及二百五十萬元。被告庚○○另
    於九十年四月二日夥同被告丁○○及訴外人綽號「阿東」之男子，基於不法所有
    之意圖，由被告丁○○及「阿東」冒充第三人梁玉娟及梁立，偽造第三人梁玉娟
    、梁立簽名，以同一方式向原告貸款，使原告陷於錯誤而撥款一百萬元。被告庚○○取得前開三筆貸款後，僅支付本息至九十一年二月二十七日止，尚餘本金共
    三百五十三萬六千四百八十五元（分別為一百二十八萬七千一百八十七元、一百
    三十一萬五千八百六十五元及九十三萬三千四百三十三元）未清償之事實，業據
    其提出借據、保證書、抵押權設定契約書等件為證，且為被告所不爭，而被告之
    上開行為亦經本院九十三年度訴字第一五三號刑事判決認定構成偽造文書及詐欺
    取財等罪，而判處被告庚○○有期徒刑二年，被告丁○○、戊○○有期徒刑六月
    確定，有該判決書可稽，並經本院調閱該刑事卷宗查核屬實，自堪信為真實。
四、按因故意或過失，不法侵害他人之權利者，負損害賠償責任；數人共同不法侵害
    他人之權利者，連帶負損害賠償責任，民法第一百八十四條第一項前段及同法第
    一百八十五條第一項前段分別定有明文。被告以詐欺之方式騙取貸款，侵害原告
    之財產權，致原告共受有三百五十三萬六千四百八十五元之損害，依上開規定，
    原告自得請求被告就其有共同參與之部分，負連帶清償之責。被告丁○○、戊○○雖辯稱原告未確實做好對保之工作，與有過失云云，惟查：被告庚○○與原告
    銀行職員甲○○接洽訴外人梁玉娟有辦理抵押貸款之需要時，有提出梁玉娟及梁
    立之
    拍照供抵押鑑價之用，而對保時被告丁○○、戊○○均有將梁玉娟及梁立之身分
    證正本交給甲○○，甲○○有核對其二人之長相、髮型均與
    ，被告並有拿梁玉娟及梁立之戶口名簿來對保，在甲○○稱呼被告丁○○是否為
    梁玉娟小姐時，被告丁○○亦答稱是，而未予否認，對保時其二人之表現並無異
    常等情，業據證人甲○○證述在卷（見本院九十三年八月二十三日準備程序筆錄
    ），被告丁○○、戊○○所提出之
    核對其
    產所有權狀及戶口名簿等以取信原告，於通常情形下自不易讓人對被告丁○○、
    戊○○二人身分之真實性起疑，故難認原告對於借款人及保證人身分真正之查核
    有何過失，而被告丁○○、戊○○復未舉證證明原告對保時有何過失，則其空言
    抗辯原告未做好對保之工作，與有過失云云，自非可取。
五、從而，原告依侵權行為之法律關係，請求被告應連帶給付原告二百六十萬三千零
    五十二元及自起訴狀送達被告之翌日（以送達最後一位被告即被告戊○○為準）
    即九十三年一月二十日起至清償日止按年息百分之五計算之利息；被告庚○○、
    丁○○另連帶給付原告九十三萬三千四百三十三元及自起訴狀送達之翌日即九十
    三年一月九日起至清償日止按年息百分之五計算之利息，洵屬有據，應予准許。
六、原告陳明願供擔保，請求宣告假執行，核無不合，茲酌定相當之擔保金額，予以
    准許。
七、至兩造其餘之攻擊或防禦方法，及未經援用之證據，經本院斟酌後，認為均不足
    以影響本判決之結果，自無庸一一詳予論駁，併此敘明。
八、據上論結：本件原告之訴為有理由，依民事訴訟法第三百八十五條第一項前段、
    、第八十五條第二項、第三百九十條第二項，判決如主文。
中　　　華　　　民　　　國　　九十三　　年　　　九　　　月　　　二十九　日
                                        台灣台北地方法院民事第三庭
                                            審判長法  官  張靜女
                                                  法  官  黃書苑
                                                  法  官  李宜娟
右為正本係照原本作成
如不服本判決應於送達後二十日內向本院提出上訴狀
中　　　華　　　民　　　國　　九十三　　年　　　九　　　月　　二十九　　日
                                              法院書記官  高菁菁
